臺灣臺北地方法院民事判決　　　　　　　94年度訴字第2890號
原　　　告　戊○○
訴訟代理人　許英傑律師
被　　　告　乙○○
訴訟代理人　程巧亞律師
被　　　告　庚○○
　　　　　　己○○
　　　　　　丁○○
　　　　　　丙○○
前列二人共同
訴訟代理人　甲○○
上列當事人間協同辦理所有權移轉登記事件，本院於94年7月20
日言詞辯論終結，判決如下：
    主  文
原告之訴駁回。
訴訟費用由原告負擔。
    事  實及理  由
一、原告起訴主張：訴外人郭女士（即原告戊○○、被告庚○○、己○○、乙○○之母，被告丁○○、丙○○之祖母）前
    於民國84年8月2日在家族聚會中與原、被告等人達成贈與合
    意，其贈與契約內容為(一)將其所有之臺北市松山區○○○路
    ○段213號5樓房屋及其基地之所有權二分之一贈與給戊○○
    ，二分之一贈與給丁○○；(二)臺北市松山區○○○路○段21
    3號五樓之1房屋及其基地之所有權二分之一贈與己○○、二
    分之一贈與庚○○；(三)臺北市○○○路○段213號房屋地下
    二、三層車位贈與戊○○、己○○、庚○○、丁○○四人，
    其應有部分分別為四分之一。上揭贈與合意，有郭女士與
    原、被告等人製作並簽名蓋章之贈與協議標的圖可資為證。
    至於被告乙○○雖未獲贈與，但亦同意郭女士將上開不動
    產贈與給其他家族成員之行為，並當場於該協議上註明「乙○○放棄媽媽財產需蓋章無條件放棄」。郭女士過世後，
    被告庚○○、己○○、乙○○、丁○○等人更在其與原告戊○○共同發給好台貿易股份有限公司之信函中敘及「現今南
    京東路五段213號5樓部分，我（丁○○）與叔叔（戊○○）
    應共同持份，並附郭女士在世內部協議書乙份」等語，並
    皆親自簽名於其上，顯見郭女士與原、被告等人確實有達
    成上揭贈與合意之事實無誤。按「繼承人自繼承開始時，除
    本法另有規定外，承受被繼承人財產上之一切權利、義務。
    但權利、義務專屬於被繼承人本身者，不在此限。」，民法
    第1148條定有明文。本件郭女士與贈與契約成立後，本即
    負有移轉登記之義務，嗣未及辦理移轉登記即已死亡，其權
    利義務依法為其繼承人所承受。被告乙○○亦已基於繼承人
    之地位單獨將系爭房地辦理繼承登記，而由被告庚○○、己○○、乙○○、丁○○、丙○○等共同繼承，此亦有土地、
    建物登記謄本為憑。從而被告庚○○、己○○、乙○○、丁○○、丙○○等人既為郭女士之繼承人，依法即應對原告
    戊○○履行郭女士生前就系爭房地與原告所成立贈與契約
    之義務。且因原告為公同共有人，無法單獨辦理變更登記，
    有須各繼承人協同變更登記為自己所有之必要，爰本於履行
    贈與契約之法律關係提起訴訟，並聲明：(一)被告乙○○、庚○○、己○○、丁○○、丙○○應協同原告戊○○就坐落台
    北市○○區○○段四小段六三五地號土地所有權應有部分二
    萬分之四百七十七，辦理移轉、變更登記與原告戊○○所有
    。(二)被告乙○○、庚○○、己○○、丁○○、丙○○應協同
    原告戊○○就坐落台北市○○區○○段四小段０一三七五建
    號即門牌號碼臺北市○○○路○段二一三號五樓建物所有權
    應有部分二分之一（含共同使用部分，即臺北市○○區○○
    段四小段０一三八五、０一三八六建號）辦理移轉、變更登
    記與原告戊○○所有。(三)被告乙○○、庚○○、己○○、丁○○、丙○○應協同原告戊○○就坐落台北市○○區○○段
    四小段０一三八七建號即門牌號碼臺北市○○○路○段二一
    三號五樓房屋地下二、三層建物所有權應有部分四萬分之一
    八０九辦理移轉、變更登記與原告戊○○所有。
二、被告乙○○抗辯：依原告提出之贈與協議標的圖、發給好台
    貿易股份有限公司之信函全然未可窺知郭女士有將系爭房
    地及停車位贈與原告之意。且被告從未聽聞母親郭女士於
    生前表示要將系爭房地贈與原告及庚○○、己○○、丁○○
    四人，被告亦未曾參與原告所謂84年8月2日之家族聚會，更
    遑論當場於贈與協議標的圖上註明「乙○○放棄媽媽財產需
    蓋章無條件放棄」。被告於84年間某日，與母親郭聊天時
    ，母親郭向被告抱怨，原告戊○○不願身為養女的被告，
    於母親百年後，共同繼承系爭房地，要求先分渠財產，母親
    郭不同意，原告戊○○則吵鬧不休，令母親郭女士不勝
    其擾，被告不忍見母親為此心煩，乃告訴母親可以先寫下將
    來同意蓋章放棄母親財產，以安撫原告戊○○，母親遂拿出
    月曆紙背面讓被告寫下「乙○○放棄媽媽財產需蓋章無條件
    放棄」等字樣，但被告寫下上開文字時，該月曆紙背面並無
    母親簽名，亦無其他註記，原告提出之贈與協議標的圖顯係
    渠嗣後自行製作。又丁○○、丙○○為訴外人郭錦銓之大兒
    子及二兒子，訴外人郭錦銓為郭之大兒子，訴外人郭錦銓
    於86年1月16日過世，若贈與協議標的圖果如原告所稱係於
    84年8月2日在家族聚會所製作，則當時郭錦銓仍在世，母親
    如將系爭房地贈與四名兒子，何以大兒子部分非由郭錦銓簽
    名，而係由其子丁○○代替，顯見贈與協議標的圖上註明被
    告所書文字以外之註記絕非原告所述於84年8月2日當日在家
    族聚會時所製作，應係原告等人臨訟嗣後所撰甚明。況拋棄
    繼承，應於繼承開始時始生效力，若繼承開始前預為繼承權
    之拋棄，則不能認為有效，是被告所寫上開文字，依法並不
    生拋棄繼承之效力。爰聲明：原告之訴駁回。
三、按「依法律規定或依契約，成一公同關係之數人，基於其公
    同關係，而共有一物者，為公同共有人。各公同共有人之權
    利，及於公同共有物之全部。」，民法民法第827條定有明
    文。依同法第827條第1項基於公同關係而共有一物者，依同
    條第2項之規定，各公同共有人之權利，既係及於公同共有
    物之全部，則各該共有人自無所謂有其應有部分，有最高法
    院37年上字第6419號判例可資參照。經查，原告起訴請求被
    告移轉、變更登記之系爭土地及建物目前仍為公同共有之狀
    態，有原告提出之系爭土地暨建物登記謄本在卷可稽（簡易
    庭卷第8頁至24頁），依上揭規定，系爭土地及建物既屬於
    全體共有人公同共有，則各公同共有人自無應有部分可言。
    原告請求被告移轉系爭土地及建物之應有部分與原告所有，
    與上開公同共有之規定有違，並無理由，其請求自不應准許
    ，應予駁回。
四、兩造其餘之攻擊或防禦方法及未經援用之證據，經本院斟酌
    後，認為均不足以影響本判決之結果，自無逐一詳予論駁之
    必要，併此敘明。
五、據上論結：原告之訴為無理由，依民事訴訟法第78條，判決
    如主文。
中　　華　　民　　國　　94　　年　　8 　　月　　12　　日
                  民事第六庭    法　官　楊晉佳
以上正本係照原本作成。
如對本判決上訴，須於判決送達後20日內向本院提出上訴狀。
中　　華　　民　　國　　94　　年　　8 　　月　　15　　日
                    　　　　　　書記官　朱俶伶
